最高法院刑事判決　　　　　　九十六年度台上字第七一二八號
上　訴　人　甲○○
上列上訴人因妨害自由案件，不服台灣高等法院台中分院中華民
國九十五年三月二十九日第二審判決（九十五年度上訴字第二五
七號，起訴案號：台灣台中地方法院檢察署九十二年度偵字第二
一七八○號、九十三年度偵字第三○二三、三○七八號），提起
上訴，本院判決如下：
    主  文
上訴駁回。
    理　由
按刑事訴訟法第三百七十七條規定：上訴於第三審法院，非以判
決違背法令為理由，不得為之。是提起第三審上訴，應以原判決
違背法令為理由，係屬法定要件；如果上訴理由狀並非依據卷內
訴訟資料具體指摘原判決不適用何種法則或如何適用不當，或所
指摘原判決違法情事，顯與法律規定得為第三審上訴理由之違法
情形不相適合時，均應認其上訴為違背法律上之程式，予以駁回
。本件原判決綜合全案證據資料，本於事實審法院之推理作用，
認定上訴人甲○○有其事實欄所記載關於私行拘禁及傷害李玉華
（下或稱李女）身體部分犯行，因而撤銷第一審關於此部分科刑
之判決，改判仍依行為時牽連犯關係從一重論以上訴人私行拘禁
（累犯）罪，量處有期徒刑一年（上訴人另犯恐嚇危害安全、毀
損及傷害徐紹華部分業經原審判決確定），已詳細說明其所憑之
證據及認定之理由；對於上訴人所為之辯解，並已逐一敘明不可
採之理由，俱有卷存之證據資料可資覆按；從形式上觀察，原判
決並無違背法令之情形。上訴人之上訴意旨略稱：本件第一審判
決認伊犯私行拘禁罪及普通傷害罪，並依行為時牽連犯關係從一
重論以私行拘禁罪，量處有期徒刑一年二月；原判決依數罪併罰
關係論以私行拘禁罪及普通傷害罪，並分別量處有期徒刑一年及
有期徒刑一年六月，合併定應執行之刑有期徒刑二年四月，是原
判決就同一事實所量處之刑顯較第一審判決為重，有違刑事訴訟
法第三百七十條禁止不利益變更原則。又伊曾向原審聲請傳訊李
玉華到庭詰問，原審未予傳訊亦未說明何以毋庸傳訊之理由，亦
有不當。再李女與伊有同居關係，伊僅要求李女回家共同生活，
並無剝奪其行動自由之行為；李女於警詢時指證伊有妨害自由之
行為，於偵查中卻又改稱伊並未限制其行動自由，所述前後不一
，原判決採為證據，亦有不合云云。惟查由被告上訴或為被告之
利益而上訴者，第二審法院不得諭知較重於原審判決之刑，但因
原審法院適用法條不當而撤銷之者，不在此限，刑事訴訟法第三
百七十條定有明文。本件第一審判決認定上訴人先後傷害李玉華
及徐紹華身體之行為，係基於概括之犯意而為，認應成立普通傷
害連續犯一罪，與上訴人所犯之私行拘禁罪間具有方法結果之牽
連關係，而從一重論以私行拘禁罪，量處有期徒刑一年二月。原
判決則以上訴人先後傷害李玉華及徐紹華身體之時間已相隔二個
月以上之久，且其前後二次傷害之對象及動機亦不相同，認係基
於各別之犯意而為，應予分論併罰，因認第一審判決論以普通傷
害連續犯一罪部分適用法條（即修正前刑法第五十六條）不當，
而予以撤銷，並認上訴人「傷害李玉華身體」部分所犯之普通傷
害罪，與其所犯私行拘禁罪之間具有方法結果之牽連關係，而從
一重論以私行拘禁罪，量處有期徒刑一年；另就上訴人「傷害徐
紹華身體」部分單獨論以普通傷害罪，量處有期徒刑一年六月，
並就上述二罪所處之刑依法定其應執行刑為有期徒刑二年四月。
是原判決就上訴人所犯前揭二罪合併定其應執行之刑雖較第一審
判決為重，但此係因其認為第一審判決有適用法條不當之情形而
予以撤銷改判所致，核與上揭法條但書之規定尚無不合。上訴意
旨置原判決明確之論斷於不顧，任意指摘原判決違反刑事訴訟法
第三百七十條禁止不利益變更原則之規定，自非適法之第三審上
訴理由。又原審已傳喚證人李玉華於審理期日到庭訊問，並於李
女陳述完畢後訊問上訴人對於李女所述有何意見，有原審審判筆
錄可稽（見原審卷第四十九頁背面），自難謂原審未給予上訴人
詰問李女之機會。上訴意旨謂原審未傳喚李女到庭詰問云云，顯
與卷內資料不符，亦非適法之第三審上訴理由。再李女於警詢時
指陳上訴人有妨害其自由之行為，嗣於偵查中改稱上訴人並未限
制其行動自由云云，其所述固非全然一致。然原判決理由已說明
：李女於案發當時被上訴人攔下後，將其所騎機車棄置於現場，
且李女既已逃離其與上訴人同居之處所多日，若非上訴人以強暴
、脅迫之方法拘束其行動自由，焉能臻此？況李女與上訴人返回
同居處所後，利用上訴人會客之機會再度逃跑，益見李女（於警
詢中）所證與事實相符等語綦詳（見原判決第四頁第十八至二十
三行）。是原判決對於李女於警詢所述何以與事實相符而得以採
信，已詳敘其取捨之理由，雖其對於李女嗣於偵查中所為翻異之
詞未一併加予論述，其理由固稍欠完備，但此項理由之欠缺，尚
不影響於本件事實之認定及判決之結果。上訴意旨就此無關判決
結果之枝節問題執以指摘原判決不當，亦非適法之上訴理由。綜
上所述，本件上訴意旨並非依據卷內資料具體指摘原判決有何違
背法令之情形，徒就原審採證認事職權之適法行使及原判決已明
確認定詳細說明之事項，任意指為違法，並仍為單純事實之爭辯
，顯與法律所規定得為第三審上訴理由之違法情形不相適合，揆
之首揭說明，其上訴為違背法律上之程式，應予駁回。
據上論結，應依刑事訴訟法第三百九十五條前段，判決如主文。
中　　華　　民　　國　九十六　年　 十二 　月   十三   日
                      最高法院刑事第十二庭
                          審判長法官  洪　文　章
                                法官  王　居　財
                                法官  郭　毓　洲
                                法官  黃　梅　月
                                法官  邱　同　印
      本件正本證明與原本無異
                                      書  記  官
中　　華　　民　　國　九十六　年　 十二 　月   十七   日
                                                 H
